臺灣臺南地方法院刑事判決　　　　　　　96年度簡上字第52號
聲　請　人　臺灣臺南地方法院檢察署檢察官
上　訴　人
即　被　告　甲○○
　　　　　　　　　　　號2樓
上列上訴人因被告詐欺案件，不服本院95年度簡字第3829號中華
民國95年12月15日第一審判決（聲請簡易判決處刑案號：95年度
偵字第16236號），提起上訴及移送併案審理（案號：台灣台北
地方法院檢察署95年度偵字第452號、台灣彰化地方法院檢察署
96 年度偵字第768、1076、3063號、台灣台中地方法院檢察署95
年度偵字第25332號、台灣嘉義地法院檢察署96年度偵字第502號
），經本院管轄第二審合議庭自為第一審判決如下：
    主   文
原判決撤銷。
甲○○連續幫助共同連續意圖為自己不法之所有，以詐術使人將
本人之物交付，處有期徒刑陸月，如易科罰金，以新臺幣玖佰元
即銀元佰元折算壹日。
    事  實
一、被告甲○○因積欠地下錢莊債務未償還，應能預見一般人取
    得他人金融帳戶之行徑，常與財產犯罪之需要密切相關，且
    取得他人存摺之目的，在於取得贓款及掩飾犯行不易遭人追
    查，又對於提供帳戶，雖無引發他人萌生犯罪之確信，但仍
    以縱若有人持以犯罪，亦不違反其幫助犯罪之本意，竟基於
    連續幫助不詳姓名人士詐騙金錢之概括犯意，先於民國（下
    同）九十五年六月中旬，在彰化市○○路○段八七四巷三十
    九號二樓住處，將其所有合作庫商業銀行烏日分行（下稱合
    庫烏日分行）帳號0000000000000號帳戶之存摺、印章、提
    款卡（含密碼）等，交付予真實姓名年籍不詳經營地下錢莊
    之成年男子，作為抵償其積欠該地下錢莊新臺幣（下同）八
    千元之債務，該真實姓名年籍不詳之男子再將帳戶之存摺、
    印章及提款卡（含密碼）交付予詐欺集團成員使用。該詐欺
    集團成員竟共同基於為自己不法所有之犯意聯絡，於電腦網
    站上之聊天室，由綽號「小淳」之成年女子佯稱可以援交，
    適丙○○上網與「小淳」者聊天，約定援交，但須先確認其
    身份不是警察，遂要求丙○○依其指示操作自動櫃員機，以
    辨明身份，96年7月1日下午丙○○乃依其指示操作自動櫃員
    後，竟將自己所有郵局帳戶內之存款轉入甲○○所提供予詐
    欺集團之上揭帳戶內。隨即被提領一空。因相約援交之女子
    未依約見面，至提款機查詢帳戶餘額，始知受騙。
二、又於九十五年六月十九日下午，在彰化市內之國泰世華銀行
    某分行前，以五千元之代價，收購唐香鈴所有之中華郵政股
    分有限公司彰化花壇郵局帳號0000000號帳戶之存摺、印章
    與提款卡（含密碼），嗣轉提供給姓名年籍不詳之成年男子
    所屬之詐欺集團使用。該集團之成員乃由自稱「朱珮琪」之
    女子，以電話絡丁○○，佯稱丁○○抽中獎金，須先匯款至
    其指定之帳戶號始能領獎金云云，許楠鄉遂依其指示於九十
    五年七月一日下午，匯款進入唐香鈴之上揭帳戶內，旋即被
    該詐欺集團成員提領一空。丁○○事後查覺有異，始知受騙
    。
三、又於九十五年六月底，將其所有國泰世華商業銀行股份有限
    公司彰化分行（下稱國泰世華銀行彰化分行）帳號0000
    00000000號帳戶之存摺、印章、提款卡（含密碼）
    ，在其彰化縣彰化市○○里○○路○段八七四巷三九號二樓
    住處附近，交付予真實姓名年籍不詳經營地下錢莊之成年男
    子，作為抵償其積欠該地下錢莊新臺幣（下同）八千元之債
    務，該真實姓名年籍不詳之男子再將帳戶之存摺、印章及提
    款卡（含密碼）交付予詐欺集團成員使用。該詐欺集團成員
    竟共同基於為自己不法所有之犯意聯絡，於ＹＡＨＯＯ奇摩
    拍賣網站上刊登拍賣華碩牌、新力牌或手機等之拍賣訊息，
    佯稱欲拍賣筆記型電腦或手機等，適庚○○於九十五年六月
    二十九日上午十時許、己○○於九十五年七月二日上午十時
    許、戊○○於同年六月二十八日上網瀏覽不疑有詐，分別以
    一萬九千七百八十元、一萬八千六百八十元與一萬九千六百
    八十元之價格、分別標得筆記型電腦與手機等，得標後，該
    詐騙集團成員遂主動與庚○○、己○○與戊○○等人聯絡，
    庚○○於同年六月二十九日下午、己○○於同年七月二日下
    午三時二十九分許、戊○○於同年六月三十日下午，以自動
    櫃員機轉帳方式分別匯入前開金額至甲○○前開帳戶內。旋
    即被該詐欺集團成員以上開帳戶之提款卡提領一空。嗣因庚○○等人遲遲未收到貨品，發覺受騙報警處理。
四、案經臺南縣警察局永康分局報告臺灣臺南地方法院檢察署檢
    察官偵查後聲請簡易判決處刑及檢察官聲請併案審理。
    理  由
一、本件上揭犯罪事實業據被告甲○○於本院準備與審理程序中
    自白承認不諱。核與被害人丙○○、丁○○、庚○○、己○○、與戊○○等人於警詢時（警詢筆錄未據異議依刑事訴訟
    法第一五九條之五第二項規定，應有證據能力）之指述情節
    本符。又有；1、己○○等人之自動櫃員機匯款之交易明細
    表、國泰世華銀行彰化分行帳號000000000000
    號、開戶資料及交易明細表影本等各一紙附卷可參。2、丙○○之土地銀行自動櫃員機存戶交易明細表影本、合作金庫
    烏日分行95年7月14日函附之開戶建檔資料與交易明細表影
    本符附卷。3、唐香鈴之郵局存簿儲金立帳申請書影本與客
    戶歷史交易明細表影附於警卷足憑。可以認定被告甲○○之
    自白應與事實相符，罪證明確，犯行可以認定。
二、核被告提供銀行與郵局等帳戶存摺及提款卡予他人供詐欺取
    財匯款使用，雖並未參與詐欺取財之行為，然其顯係以幫助
    之意思，參與詐欺取財構成要件以外之行為，為幫助犯，被
    告所為係犯刑法第三十條第一項、第三百三十九條第一項之
    幫助詐欺取財既遂罪。被告以多次幫助行為，幫助姓名年籍
    不詳之地下錢莊之成年男子所交付之詐欺集團人員共同向被
    害人丙○○、丁○○、己○○等人連續詐欺，時間緊接，構
    成要件相同，均顯係基於一概括之犯意，應論以連續幫助共
    同連續詐欺取財既遂犯，並依刑法第三十條第二項規定減輕
    其刑。該詐欺集團人員，就上揭詐欺之犯行，有犯意聯絡與
    行為分擔，為共同正犯。爰審酌被告為貪圖小利，提供己身
    帳戶供他人使用，致使用人得利用此帳戶及提款卡，向被害
    人詐取財物，使犯罪難以查緝，等同助長犯罪，對於社會治
    安及財產權之危害不輕及被害人受害次數與金額，但犯後尚
    能坦承犯行認錯，態度尚佳等情狀，量處如主文所示之刑，
    並諭知易科罰金之折算標準。末者，被告申請或購得之上述
    帳戶之存摺、金融卡等物，雖係被告所有，供犯本罪所用之
    物，惟未經扣案，且已交付詐騙集團犯罪使用，此據其供陳
    明確，既無法證明尚屬存在，又非屬違禁物，為避免將來執
    行之困難，爰不另為沒收之諭知，併此敘明。又本件被告甲○○幫助行為均在九十五年七月一日之後，雖正犯之行係於
    七月一日之後，但其幫助行為應於七月一日之前，即屬幫助
    犯之行為完成。而刑法總則編於九十四年二月二日大幅修正
    公布後，並於九十五年七月一日正式施行，刑法第二條第一
    項固修正為「行為後法律有變更者，適用行為時之法律，但
    行為後之法律有利於行為人者，適用最有利於行為人之法律
    」，然此乃為與刑法第一條罪刑法定主義相互契合，而貫徹
    法律禁止溯及既往原則，係規範行為後法律變更所生新舊法
    律比較適用之準據法，故刑法第二條第一項雖經修正，但因
    屬適用法律之準據法，本身尚無比較新舊法之問題，應一律
    適用裁判時之修正施行後刑法第二條之規定以決定適用之刑
    罰法律，先予說明。而本案相關法條之新舊法比較及適用情
    形，均如附表所示。至於檢察官移送併辦之犯罪事實，雖均
    未據檢察官聲請簡易判決處刑，然此與檢察官原聲請簡易判
    決處刑事實具裁判上或實質上一罪關係（被告以多次幫助詐
    欺犯行，幫助正犯為連續犯行），既經檢察官移送併辦審理
    ，自俱為前揭聲請簡易處刑效力所及，本院應併予審究，附
    此敘明。
三、原審以被告犯行明確，依法論罪科刑，固非無見。惟原審就
    前揭檢察官移送併辦之詐騙被害人丙○○、庚○○、丁○○
    、與戊○○等人部份之犯罪事實未及審酌，且漏論被告之幫
    助行為與不詳姓名之成年男子等所屬詐騙集團成員之犯行，
    均為連續犯，即有未洽。是以，原審既有上開違誤，被告以
    原審對上揭移送併辦之事實未予審酌上訴，為有理由，自應
    由本院予以撤銷改判。本件雖係被告提起上訴，依刑事訴訟
    法第370條規定不得諭知較重之刑。但因本件係原判決未論
    以連續犯與共同正犯，有適用法條不當之情形，依同條後段
    尚非不得諭知較重之刑。併予敘明。
四、按對於簡易判決之上訴，準用刑事訴訟法第三編第一章及第
    二章之規定，刑事訴訟法第四百五十五條之一第一項定有明
    文。又管轄第二審之地方法院合議庭受理簡易判決上訴案件
    ，應依通常程序審理，其認案件有刑事訴訟法第四百五十二
    條之情形者，應撤銷原判決，逕依通常程序為第一審判決，
    此為法院辦理刑事訴訟簡易程序案件應行注意事項第十四項
    所明定。本件檢察官原求處有期徒刑四月，但查本院認定之
    事實與檢察官據以求處罪刑之事實顯然不符，又有裁判上一
    罪之犯罪事實漏未審理。則檢察官聲請簡易判決處刑，顯有
    同法第四百五十一條之一第四項第二款之情形，爰依同法第
    四百五十二條之規定，逕依通常程序為第一審判決。
據上論斷，應依刑事訴訟法四百五十五條之一第一項、第三項、
第三百六十九條第一項前段、第三百六十四條、第二百九十九條
第一項前段，修正後刑法第二條第一項前段、第二十八條、修正
前刑法第三十條、第五十六條、刑法第三百三十九條第一項，修
正前刑法第四十一條第一項前段，刑法施行法第一條之一，廢止
前罰金罰鍰提高標準條例第二條，判決如主文。
本案經檢察官乙○○到庭執行職務。
中　　華　　民　　國　　96　　年　　5 　　月　　1 　　日
    　　　　　　    刑事第六庭  審判長法　官  楊清安
　　    　　　　　  　　　　　　　　　法　官  卓穎毓
　　　　    　　　　    　　　　　　　法　官  朱中和
以上正本證明與原本無異。
如不服本判決，應於收受送達後10日內向本院提出上訴書狀（應
附繕本）。
　　　　　　　　　　　　　　　　　　　書記官  陳著振
中　　華　　民　　國　　96　　年　　5 　　月　　3 　　日
附錄本判決論罪科刑法條：
刑法第339條第1項：
意圖為自己或第三人不法之所有，以詐術使人將本人或第三人之
物交付者，處5年以下有期徒刑、拘役或科或併科1千元以下罰金
。
附表：
┌─┬────────┬──────────┬──────────┬──────────┐
│  │修正施行前刑法之│修正施行後刑法之規定│適用新舊法之基礎事實│適用之結果及所依據理│
│  │規定            │                    │或法條              │由                  │
├─┼────────┼──────────┼──────────┼──────────┤
│一│無              │新增訂刑法施行法第一│被告所犯幫助詐欺犯行│【逕予適用刑法施行法│
│  │（罰金罰鍰提高標│條之一：「中華民國九│之刑法第三百三十九條│第一條之一】        │
│  │準條例第一項前段│十一年一月七日刑法修│之法定刑中有「一千元│本條文之增訂僅係替代│
│  │）              │正施行後，刑法分則編│以下罰金」之規定。  │罰金罰鍰提高標準條例│
│  │                │所定罰金之貨幣單位為│                    │部分條文，與罰金罰鍰│
│  │                │新臺幣。九十四年一月│                    │提高標準條例罰金額度│
│  │                │七日刑法修正時，刑法│                    │相同，只是貨幣單位由│
│  │                │分則編未修正之條文定│                    │銀元改成新臺幣，並不│
│  │                │有罰金者，自九十四年│                    │發生有利、不利之問題│
│  │                │一月七日刑法修正施行│                    │，亦非法律變更刑度之│
│  │                │後，就其所定數額提高│                    │條文，並無比較新舊法│
│  │                │為三十倍。但七十二年│                    │之問題，應逕予適用。│
│  │                │六月二十六日至九十四│                    │                    │
│  │                │年一月七日新增或修正│                    │                    │
│  │                │之條文，就其所定數額│                    │                    │
│  │                │提高為三倍。」      │                    │                    │
├─┼────────┼──────────┼──────────┼──────────┤
│二│刑法第三十條第一│修正公布施行之刑法第│被告基於幫助他人詐欺│【逕予適用修正前刑法│
│  │項、第二項規定：│三十條第一項、第二項│取財之不確定故意，交│第三十條第一項、第二│
│  │「一、幫助他人犯│規定：「一、幫助他人│付其所有之銀行帳戶等│項】                │
│  │罪者、為從犯。雖│實行犯罪行為者，為幫│物予詐騙集團，幫助犯│本條文僅係就文字加以│
│  │他人不知幫助之情│助犯。雖他人不知幫助│罪。                │修正，並未涉及罪刑實│
│  │者，亦同。二、從│之情者亦同。二、幫助│                    │質內容之變更，並不發│
│  │犯之處罰得按正犯│犯之處罰，得按正犯之│                    │生有利、不利之問題，│
│  │之刑減輕之。」  │刑減輕之。」        │                    │並無比較新舊法之問題│
│  │                │                    │                    │，自應逕適用行為時之│
│  │                │                    │                    │修正前刑法第三十條論│
│  │                │                    │                    │處，並依修正前刑法第│
│  │                │                    │                    │三十條第二項之規定，│
│  │                │                    │                    │按正犯之刑減輕之。  │
├─┼────────┼──────────┼──────────┼──────────┤
│三│刑法第五十六條：│已刪除連續犯之規定。│被告所幫助之正犯（詐│【適用修正前刑法第五│
│  │「連續數行為而犯│（即應數罪併罰）    │欺集團）前後為多次詐│十六條連續犯規定】  │
│  │同一之罪名者，以│                    │欺犯行。            │修正施行後刑法業已刪│
│  │一罪論。但得加重│                    │                    │除連續犯之規定，此雖│
│  │其刑至二分之一。│                    │                    │非犯罪構成要件或刑度│
│  │」              │                    │                    │之變更，但因多次犯行│
│  │                │                    │                    │是否可依連續犯規定論│
│  │                │                    │                    │以一罪或應予數罪併罰│
│  │                │                    │                    │，顯已影響行為人刑罰│
│  │                │                    │                    │之法律效果，自屬法律│
│  │                │                    │                    │有變更，依修正施行後│
│  │                │                    │                    │刑法第二條第一項規定│
│  │                │                    │                    │比較新、舊法。      │
│  │                │                    │                    │而本案依照新法，因已│
│  │                │                    │                    │刪除連續犯之規定，故│
│  │                │                    │                    │正犯所為多次犯行，應│
│  │                │                    │                    │分論併罰，不若舊法得│
│  │                │                    │                    │依連續犯之規定，論以│
│  │                │                    │                    │一罪，而以適用行為時│
│  │                │                    │                    │之舊法論連續犯較有利│
│  │                │                    │                    │。                  │
│  │                │                    │                    │                    │
├─┼────────┼──────────┼──────────┼──────────┤
│四│修正前刑法第四十│修正後之刑法第四十一│本案詐欺罪本刑及宣告│【應適用修正前刑法第│
│  │一條第一項前段規│條第一項前段規定：「│刑得易科罰金。      │四十一條第一項前段】│
│  │定：「犯最重本刑│犯最重本刑為五年以下│（附錄法條法定刑係銀│茲比較修正前後刑法第│
│  │為五年以下有期徒│有期徒刑以下之刑之罪│元）                │四十一條第一項前段之│
│  │刑下之刑之罪，而│，而受六個月以下有期│                    │罰金折算標準，以修正│
│  │受六月以下有期徒│徒刑或拘役之宣告者，│                    │公布施行前之規定，較│
│  │刑或拘役之宣告，│得以新臺幣一千元、二│                    │有利於受刑人，應依刑│
│  │因身體、教育、職│千元或三千元折算一日│                    │法第二條第一項前段，│
│  │業、家庭之關係或│，易科罰金。」      │                    │適用修正前刑法第四十│
│  │其他正當事由，執│                    │                    │一條第一項前段規定，│
│  │行顯有困難者，得│                    │                    │定其折算標準。      │
│  │以一元上三元以下│                    │                    │                    │
│  │折算一日易科罰金│                    │                    │                    │
│  │。」            │                    │                    │                    │
│  │                │                    │                    │                    │
│  │（依修正前罰金罰│                    │                    │                    │
│  │鍰提高標準條例第│                    │                    │                    │
│  │二條前段〈現已刪│                    │                    │                    │
│  │除〉規定，就其原│                    │                    │                    │
│  │定數額提高為一百│                    │                    │                    │
│  │倍折算一日，故易│                    │                    │                    │
│  │科罰金折算標準，│                    │                    │                    │
│  │應以銀元三百元折│                    │                    │                    │
│  │算一日，經依現行│                    │                    │                    │
│  │法規所定貨幣單位│                    │                    │                    │
│  │折算新臺幣條例第│                    │                    │                    │
│  │二條規定折算為新│                    │                    │                    │
│  │臺幣後，應以新臺│                    │                    │                    │
│  │幣九百元折算為一│                    │                    │                    │
│  │日。）          │                    │                    │                    │
└─┴────────┴──────────┴──────────┴──────────┘
